【裁判字號】    98,交聲,226
【裁判日期】    980219
【裁判案由】    交管條例聲異
【裁判全文】
臺灣板橋地方法院交通事件裁定         98年度交聲字第226號
原處分機關  交通部公路總局臺北區監理所
聲明異議人  甲○○
即受處分人
送達代收人  黃雪惠
上列受處分人因違反道路交通管理處罰條例案件，對於交通部公
路總局臺北區監理所中華民國98年1 月17日所為之北監自裁字裁
40－Z6A006363 號處分（原舉發通知單號：公警局交字第Z6A006
363 號），聲明異議，本院裁定如下：
    主  文
異議駁回。
    理  由
一、原處分以：聲明異議人即受處分人甲○○於民國（下同）97
    年12月7 日凌晨4 時39分許，駕駛統一東京小客車租賃股份
    有限公司所有之車號：1612—DD號租賃小客車，在國道三號
    北上路段行駛，而於行經最高速限時速100 公里之北上40.5
    公里處時，竟以時速128 公里之速度行駛，為在場執勤之內
    政部警政署國道公路警察局第六警察隊員警採用雷達測速儀
    器測得上開車速，因此發現受處分人有違規超速行駛之事實
    ，立即依法當場攔停受處分人並予稽查，嗣經執勤員警以受
    處分人違反道路交通管理處罰條例第33條第1 項第1 款規定
    ，當場填製公警局交字第Z6A006363 號舉發違反道路交通管
    理事件通知單予以舉發，指定應於97年12月22日前往原處分
    機關即交通部公路總局臺北區監理所到案辦理，並將該舉發
    單當場交付受處分人收受而為通知。嗣前開舉發違規案移送
    原處分機關，受處分人則依限申述不服如上交通違規，經原
    處分機關函請舉發機關即內政部警政署國道公路警察局第六
    警察隊再行調查結果，依據舉發機關所為函復本案當場舉發
    違規歷程，仍認定異議人有旨開超速行駛之交通違規行為，
    乃依據道路交通管理處罰條例第33條第1 項第1 款、第63條
    第1 項第1 款規定，裁處罰鍰新臺幣（下同）3500元，並記
    違規點數1 點【罰鍰已於98年1 月17日繳納】。
二、聲明異議意旨則謂：
(一)、異議人前於97年12月15日向原處分機關提出不服申訴，經內
    政部警政署國道公路警察局第六警察隊函復仍需依規定裁罰
    ；然而，該隊舉發員警駕駛之執勤警車確實未開前後燈，另
    如依該隊函復所述，執勤警車真是僅開有前後車燈，惟於凌
    晨4 時39分許之時際，仍難以得知其為執勤車輛，故與高速
    公路及快速公路交通管制規則第28條規定相違，此告發無效
    。
(二)、又道路交通管理處罰條例第7 條之2 規定，測速儀器之設置
    ，於高速公路須至少300 公尺前明顯標示之。舉發本件違規
    之執勤員警並未依上開規定作業，竟於函復時陳稱採北上路
    段42.4公里處設置「前有測速照相」等語，然而，該設置「
    前有測速照相」標示牌地點，與本件異議人為警在北上40.5
    公里處測得駕駛車輛時速為128 公里，因此發現有超速行駛
    違規，即當場攔停並填單舉發之處所，兩地相距幾近2 公里
    ，倘依舉發機關前述說明，可認定舉發員警所為違規採證程
    序符合上開規定，則日後僅在交流道口處設置測速照相標示
    即可，何需處處設立「前有測速照相」警示牌？是本件員警
    執行測速稽查勤務已有違法，其舉發異議人有前揭交通違規
    ，自屬無效，請撤銷原處分等云云。
三、經查：
(一)、按行車速度，依速限標誌或標線之規定，道路交通安全規則
    第93條第1 項前段定有明文；次按汽車行駛於高速公路、快
    速公路或設站管制之道路，不遵使用限制、禁止、行車管制
    及管理事項之管制規則而有行車速度超過規定之最高速限，
    或低於規定之最低時速，處汽車駕駛人新臺幣（下同）3000
    元以上6000元以下罰鍰，並記違規點數1 點，道路交通管理
    處罰條例第33條第1 項第1 款及同條例第63條第1 項第1 款
    均有明定。
(二)、受處分人甲○○於97年12月7 日凌晨4 時39分許，駕駛車號
    ：1612－DD號租賃小客車，在國道3 號公路北向路段行駛，
    而於行經最高速限時速為100 公里之北向40.5公里處時，經
    在場執勤之內政部警政署國道公路警察局第六警察隊員警採
    用雷達測速儀器測得其車速為時速128 公里，因此發現受處
    分人有「經雷達測定行速為128 公里，速限100 公里，超速
    28公里」之違規駕駛行為，隨即當場攔停舉發，並交付在場
    之受處分人收受而為通知。嗣受處分人不服如上舉發違規，
    依限向原處分機關提出申訴，由原處分機關依其向舉發機關
    再行調查後所得事證，仍認定受處分人有前揭違規事實，依
    據道路交通管理處罰條例第33條第1 項第1 款、第63條第1
    項第1 款之規定，裁處罰鍰3500元，並記違規點數1 點等情
    節，有內政部警政署國道公路警察局公警交字第Z6A006363
    號舉發違反道路交通管理事件通知單（下稱舉發單）影本1
    紙，及內政部警政署國道公路警察局第六警察隊98年1 月9
    日公警六交字第0970673340號函文暨交通部公路總局臺北區
    監理所北監自裁字裁40－Z6A006363 號裁決書各1 份在卷可
    憑。
(三)、受處分人對其於前述時、地，為員警經雷達測速攔停舉發超
    速之情，為其所是認，然辯稱略以：警方違法執行雷達測速
    稽查勤務，本件違規舉發自屬無效云云。惟查：
    １、按汽車行駛高速公路及快速公路，除於規定之停車處外
        ，不得在路肩及路肩外、中央分隔帶、隧道內、交流道
        或收費站區停車。但遇有濃霧、濃煙、強風、大雨等特
        殊狀況嚴重影響行車安全時，得在路肩暫停，並應顯示
        危險警告燈，視線清晰時，應即恢復行駛。執行任務之
        救護車、消防車、警備車、工程車、救濟車及經高速公
        路、快速公路管理機關核准之拖吊車輛，得不受前項之
        限制，但應依規定裝置明顯標識，高速公路交通管制規
        則第12條亦有明定。是執行任務之警備車，得在路肩停
        車，但應依規定裝置明顯標識，又此執行任務之範圍自
        包括查察交通違規勤務在內。繼之，前揭條文所稱「應
        裝置明顯標識」，目的係為維護其他使用路肩車輛之安
        全，與員警執行取締違規勤務尚無直接之關連性。
    ２、復以，警示燈係主張交通優先權，於執行專案勤務、路
        檢、重點巡邏、處理交通事故、攔檢違規車輛時應啟用
        警示燈（依公局交字第0920021358號函規定執行；此併
        參臺灣高等法院96年交抗字第1020號交通事件裁定理由
        欄五、第(二)點所述）；又「攔停違規車輛」或「夜間實
        施規劃性交通稽查」，巡邏汽車應開啟警示燈，固據內
        政部警政署交通違規稽查與輕微違規勸導作業注意事項
        第4 點具體作法中詳述明確，惟該注意事項之目的，旨
        在導正員警執法觀念，提升員警執法品質，俾利交通執
        法工作推展，至本案員警於夜間將巡邏警車停放在高速
        公路路肩以執行交通稽查勤務時，雖未開警示燈，然此
        與駕駛人有超速行駛之違規行為，自應受行政裁罰一事
        ，兩者概無關涉。況且，本案舉發員警於路肩停車執行
        查察交通違規勤務，其有開啟警車前後之車燈，足以為
        明顯標識，並維護其他依法或經該管交通機關核准得使
        用路肩之特殊車輛（如：救護車、消防車、工程車或拖
        吊車輛）行車安全，又舉發員警在場執勤時，經使用雷
        達測速科學儀器測得異議人駕駛車號：1612－DD號租賃
        小客車行經旨開時、地，其行車時速為128 公里，而該
        路段之最高行車速限時速為100 公里，因此發現異議人
        有駕車超速行駛之違規，即開啟警示燈，當場將其攔停
        接受稽查，並依法填單舉發暨交付其收受一節，已為舉
        發機關於98年1 月9 日公警六交字第0970673340號函覆
        明確。故本件舉發員警於夜間將巡邏警車停放在高速公
        路執行交通稽查勤務，與前揭規定並無不合，亦未有顯
        然違反法令而恣意舉發情事。異議人指稱本件舉發員警
        執勤巡邏車未開前後車燈及警示燈，顯無明顯之標識，
        致伊無法得知云云，尚不足採。
    ３、再按汽車駕駛人行車速度超過規定之最高速限，經採用
        固定或非固定式科學儀器取得證據資料證明者，於高速
        公路、快速公路須至少於300 公尺前，明顯標示之，道
        路交通管理處罰條例第7 條之2 第3 項雖定有明文，然
        衡其立法用意，不外表明科處違規人行政裁罰之終極目
        的，乃在敦促駕駛人依行車速限駕駛，是以科學儀器採
        證，應由主管機關在顯明處告示，用以提醒駕駛人依道
        路限速行駛，以期在駕駛人避免受罰之心理下，達到依
        行車速限駕駛進而維護行車安全之最大效益，尚非謂如
        有違反，駕駛人超速行駛之違規行為即應不罰，應甚明
        確（臺灣高等法院96年交抗字第182 號交通事件裁定意
        旨可資參照）。矧異議人為警舉發本件超速行駛違規地
        點之國道3 號公路北向40.5公里處，該路段係位在土城
        交流道與中和交流道間，其行車最高速限自92年4 月15
        日調整為時速100 公里，迄今均未變更，且該路段於接
        近土城交流道前設有「前方速限降低」之指示，並於同
        路段之北向41.7、41.5及41.3公里等處均設有最高速限
        標誌，再於本件違規地點（國道3 號公路北向40.5公里
        ）前之42.4公里處路肩設置有「前有測速照相」告示牌
        ，均藉以提醒用路人注意；執勤員警於97年12月7 日凌
        晨4 時39分許，在上開違規地點，以雷達測速科學儀器
        測得異議人駕駛車號：1612－DD號租賃小客車之行車時
        速為128 公里，超速28公里，遂依法攔查，並當場告知
        異議人有違規超速行駛之事實後製單舉發等情，同為舉
        發機關以98年1 月9 日公警六交字第0970673340號函復
        說明翔實，有該函文1 件在卷足憑。據上，執勤員警舉
        發本件交通違規，其行政作為，符合前揭規定，異議人
        以員警舉發其超速行駛，未於舉發地點至少300 公尺前
        設置明顯標示告知駕駛人前有測速照相等語詞置辯，核
        與事實不符，亦不足憑此認定執勤員警有違法舉發本件
        違規行為之情事。
    ４、承繼前旨，異議人駕駛車輛行駛於高速公路，本有應遵
        守速限規定行駛之行政法上義務，而舉發員警依高速公
        路交通管制規則規定，於執行勤務時，合法於路肩停車
        ，其依法執勤舉發異議人超速違規，經核並無不當。異
        議人不思己身超速行駛將肇致自身及其他用路人可能陷
        於高度危險之中，亟待深切反省，反漫指係員警執勤時
        警車未符合法定「裝置明顯標識」之要件，其有違法舉
        發，自屬無效等云云，指摘原裁定不當，洵無現代公民
        之法治觀念，其上揭所辯委無可信，顯不足採信。
(四)、綜前所論，本件原處分機關依據舉發單暨向舉發機關再行查
    明所得事證，認定異議人確有首揭違規超速行駛之事實，依
    據道路交通管理處罰條例第33條第1 項第1 款、第63條第1
    項第1 款之規定，裁處罰鍰3500元，並記違規點數1點，核無
    違誤。本件聲明異議為無理由，應予駁回。
四、據上論斷，應依道路交通案件處理辦法第19條，裁定如主文
    。
中    華    民    國    98    年    2     月    19    日
                        交通法庭法  官  黎錦福
上列正本證明與原本無異。
如不服本裁定，應於裁定送達後5 日內敘明抗告理由，向本院提
出抗告狀。
                                書記官  蔡麗春
中    華    民    國    98    年    2     月    19    日


司法院資訊處製作；財團法人民間司法改革基金會備份。
